【裁判字號】    97,上訴,3725
【裁判日期】    971001
【裁判案由】    違反槍砲彈藥刀械管制條例
【裁判全文】
臺灣高等法院刑事判決                97年度上訴字第3725號
上  訴  人
即  被  告  乙○○
指定辯護人  本院公設辯護人甲○○
上列上訴人因違反槍砲彈藥刀械管制條例案件，不服臺灣宜蘭地
方法院97年度訴字第45號，中華民國97年6月9日第一審判決（起
訴案號：臺灣宜蘭地方法院檢察署96年度偵字第4541號），提起
上訴，本院判決如下：
    主  文
上訴駁回。
    事  實
一、乙○○明知非經中央主管機關許可，不得寄藏或持有具有殺
    傷力之制式手槍及子彈，竟仍先基於受託寄藏之犯意，於民
    國（下同）95年3月間某日，在宜蘭縣頭城鎮○○路某處，
    受友人「鍾學義」之託，代為藏放保管具有殺傷力之巴西TA
    URUS廠製PT92CS型口徑9MM制式手槍1枝（含彈匣1個，槍枝
    管制編號0000000000）及具有殺傷力之口徑9MM制式子彈4顆
    於其所經營位於宜蘭縣宜蘭市○○路319號「湛藍PUB」之2
    樓房間床頭櫃內。其後「鍾學義」於96年7月21日因病死亡
    ，乙○○於當日知悉「鍾學義」之死訊後，竟改以自己持有
    之犯意，繼續將前揭具有殺傷力之槍、彈放置於「湛藍PUB
    」2樓房間床頭櫃內，而非法持有該槍、彈。嗣於96年11月2
    5日凌晨3時許，乙○○之友人李志強、邱明進至「湛藍PUB
    」飲酒時，乙○○遂取出前揭具有殺傷力之槍、彈炫耀展示
    ，惟於展示過程中不慎槍枝走火擊中邱明進，致使邱明進受
    有左肺及左頸部穿刺傷、左側氣血胸、創傷性乳糜胸之傷害
    （所涉過失傷害部分未據告訴）。乙○○於事發後，在有偵
    查權限之機關及公務員發覺其犯罪前，即主動於96年11月25
    日上午6時50分許，至警局向警員自承持有前揭制式槍、彈
    之行為，並自願接受裁判，且主動報繳其所持有之上開制式
    手槍1枝及剩餘制式子彈3顆，復帶同員警至「湛藍PUB」現
    場查扣已擊發之彈頭1顆。
二、案經宜蘭縣政府警察局宜蘭分局報請臺灣宜蘭地方法院檢察
    署檢察官偵查起訴。
    理  由
一、按被告以外之人於審判外之陳述，雖不符刑事訴訟法第159
    條之1至第159條之4之規定，惟經當事人於審判程序同意作
    為證據，法院審酌該言詞陳述或書面陳述作成時之情況，認
    為適當者，亦得為證據；當事人、代理人或辯護人於法院調
    查證據時，知有刑事訴訟法第159條第1項不得為證據之情形
    ，而未於言詞辯論終結前聲明異議者，視為有前項之同意，
    刑事訴訟法第159條之1、第159條之5第1項、第2項分別定有
    明文。經查，本判決下列所引用之被告以外之人於審判外之
    陳述，檢察官、被告及被告之辯護人於原審法院審理時，已
    同意採為本案證據，復於本院言詞辯論終結前均未就其證據
    能力聲明異議，被告亦未聲請傳喚證人為交互詰問，本院審
    酌該證據資料製作時較無人情施壓或干擾，亦無不當取供，
    及證明力明顯過低之瑕疵，認以之作為證據應屬適當，故揆
    諸前開規定，認前揭證據資料有證據能力。又本件認定事實
    所引用之卷內文書證據及物證之證據能力部分，並無證據證
    明係公務員違背法定程序所取得，檢察官、被告及被告辯護
    人於原審及本院亦均未主張排除前開物證之證據能力，且迄
    於原審及本院言詞辯論終結前均未表示異議，本院經審酌前
    開物證並非公務員違背法定程序所取得，亦無刑事訴訟法第
    159條之4顯有不可信之情況，故上揭物證均有證據能力，均
    核先敘明。
二、上揭犯罪事實，迭據上訴人即被告乙○○於警詢、檢察官偵
    訊、原審及本院審理時均坦承不諱，核與證人李志強於警詢
    及檢察官偵訊時證述「被告取出槍、彈展示，於展示過程中
    ，槍枝走火擊中邱明進」、證人楊琇雯於警詢及檢察官偵訊
    時證述「邱明進於湛藍PUB遭槍擊受傷」、證人曾淑玲於警
    詢時證述「邱明進遭槍擊受傷」、證人邱明進於警詢及檢察
    官偵訊時證述「被告取出槍、彈展示，於展示過程中，槍枝
    走火擊中伊」等情節均相符合（見宜蘭縣政府警察局宜蘭分
    局刑事偵查卷宗（下稱警卷）第4至12頁，偵查卷第21至23
    、26至28頁），並有槍擊案現場位置圖2張、邱明進之診斷
    證明書2件、扣案槍彈及被告相片6張、湛藍PUB現場相片10
    張、鍾學義之個人戶籍查詢資料1件在卷可稽（見警卷第15
    至21、27至28頁，偵查卷第15、24-1、47頁），及制式手槍
    1枝（含彈匣1個）、制式子彈3顆、彈頭1顆扣案可資佐證（
    見警卷第32頁），堪認被告乙○○前開自白與事實相符，足
    以採信。而扣案之制式手槍1枝、制式子彈3顆、彈頭1顆經
    送內政部警政署刑事警察局鑑定，該局鑑定認為「送鑑手槍
    1枝（槍枝管制編號0000000000），認係口徑9MM制式半自動
    手槍，為巴西TAURUS廠PT92CS型，槍管內具6條右旋來復線
    ，擊發功能正常，可供擊發同口徑制式子彈使用，認具殺傷
    力。送鑑子彈3顆，認均係口徑9MM制式子彈，均經試射，均
    可擊發，認具殺傷力。送鑑已擊發彈頭1顆，認係已擊發撞
    擊變形之口徑9MM制式銅包衣彈頭」，亦有內政部警政署刑
    事警察局97年1月10日刑鑑字第0960186215號槍彈鑑定書在
    卷可稽（見偵查卷第42至46頁），是被告持有之制式手槍1
    枝及制式子彈4顆，確均具有殺傷力無訛。綜上所述，本件
    事證已臻明確，被告犯行洵堪認定，應依法論科。
三、被告乙○○未經中央主管機關許可，先以受託寄藏之犯意受
    寄具有殺傷力之制式手槍及制式子彈，嗣於委託人死亡後，
    改以自己持有之犯意繼續持有前揭槍、彈，核其所為，係犯
    槍砲彈藥刀械管制條例第7條第4項之未經許可持有手槍罪、
    同條例第12條第4項未經許可持有子彈罪。被告雖先以受託
    寄藏之犯意，持有上開槍、彈，嗣改以自己持有之犯意，繼
    續持有同一槍、彈，然其前後持有槍、彈之行為並未變更，
    故僅論以持有槍、彈之罪，公訴人認被告所為應論以寄藏槍
    、彈之罪，容有未洽，惟基本事實相同，法條同一，自應逕
    行論以無故持有槍、彈之罪，無庸變更起訴法條。另起訴書
    記載被告係犯未經許可寄藏制式手槍罪，惟起訴法條卻誤引
    槍砲彈藥刀械管制條例第8條第4項，為明顯之誤載，檢察官
    於本院審理時亦當庭陳明起訴書所載同條例第8條應更正為
    第7條等語，此部分應逕予更正為同條例第7條第4項，附此
    敘明。被告以一行為同時觸犯槍砲彈藥刀械管制條例第7條
    第4項未經許可持有手槍罪及同條例第12條第4項未經許可持
    有子彈罪，為想像競合犯，應從較重之未經許可持有手槍罪
    處斷。被告於事發後，在有偵查權限之機關及公務員發覺其
    犯罪前，即主動於96年11月25日上午6時50分許，至警局向
    警員自承持有前揭制式槍、彈之行為，並自願接受裁判，且
    主動報繳其所持有之上開制式手槍1枝及剩餘制式子彈3顆之
    事實，業據被告於原審法院審理時陳明在卷，並據證人即承
    辦員警蕭聰池、李宗岳於檢察官偵訊時證述明確（見偵查卷
    第37至39頁），是被告已符槍砲彈藥刀械管制條例第18條第
    1 項前段「犯本條例之罪自首，並報繳其持有之全部槍砲、
    彈藥、刀械」之規定，爰依該法條規定減輕被告之刑。
四、原審以被告乙○○罪證明確，引用槍砲彈藥刀械管制條例第
    7條第4項（原審誤引第8條第4項）、第12條第4項、第18條
    第1項前段，刑法第11條前段、第55條、第42條第3項之規定
    ，並審酌被告之素行、智識程度；犯罪之動機、目的、手段
    ；具有殺傷力之槍、彈屬於高度危險之物品，非經主管機關
    許可不得擅自寄藏及持有，以維社會大眾安全，被告無故寄
    藏及持有具殺傷力之制式手槍1枝及制式子彈4顆，且寄藏及
    持有之期間長達1年多，並將上開槍、彈攜至「湛藍PUB」公
    共場所內炫耀展示，以致不慎擊發而誤傷友人，已嚴重危害
    社會安全；犯後自首坦承犯行，態度尚佳等一切情狀，量處
    有期徒刑3年6月，併科罰金新臺幣10萬元，並就罰金刑部分
    ，諭知易服勞役之折算標準，另敘明辯護人於原審審理時雖
    要求援引刑法第59條規定酌減被告之刑，惟審酌近來非法寄
    藏、持有槍械情形日益猖獗，使用槍械之暴力犯罪亦層出不
    窮，檢警機關查獲非法寄藏、持有槍械及使用槍械暴力犯罪
    之新聞亦時有所聞，而被告仍不知檢束慎行，非法寄藏及持
    有具殺傷力之制式手槍及制式子彈長達1年多，且將之攜往
    公共場所炫耀展示，其犯罪之情狀，顯無可憫之處，自無從
    援引刑法第59條酌減其刑，及扣案具有殺傷力之巴西TAURUS
    廠製PT92CS型口徑9MM制式手槍1枝（含彈匣1個，槍枝管制
    編號0000000000），係屬違禁物，依刑法第38條第1項第1款
    之規定，宣告沒收之，扣案已試射完畢之子彈3顆、被告所
    擊發之子彈1顆（即扣案之彈頭1顆），於擊發後，均已喪失
    子彈之效能，不再具有殺傷力，均非屬違禁物，不併為沒收
    之宣告，認事用法核無不合，量刑亦稱妥適，被告上訴請求
    依刑法第59條減輕其刑，及依刑法第74條准予緩刑之宣告云
    云，揆之上揭理由，尚難適用刑法第59條酌減其刑。至被告
    所受有期徒刑3年6月之宣告，亦不符合刑法第74條有關緩刑
    之規定。本件上訴為無理由，應予駁回。
據上論斷，應依刑事訴訟法第368條，判決如主文。
本案經檢察官郭弘佑到庭執行職務。
中    華    民    國    97    年    10    月    1     日
                  刑事第二庭  審判長法  官 洪光燦
                                    法  官 宋明蒼
                                    法  官 林恆吉
以上正本證明與原本無異。
如不服本判決，應於收受送達後十日內向本院提出上訴書狀，其
未敘述上訴之理由者並得於提起上訴後十日內向本院補提理由書
（均須按他造當事人之人數附繕本）。
                                    書記官 吳素雲
中    華    民    國    97    年    10    月    1     日
附錄本案論罪科刑法條全文：
槍砲彈藥刀械管制條例第7條
未經許可，製造、販賣或運輸火砲、肩射武器、機關槍、衝鋒槍
、卡柄槍、自動步槍、普通步槍、馬槍、手槍或各類砲彈、炸彈
、爆裂物者，處死刑、無期徒刑或7年以上有期徒刑；處徒刑者
，併科新台幣3千萬元以下罰金。
未經許可，轉讓、出租或出借前項所列槍砲、彈藥者，處無期徒
刑或5年以上有期徒刑，併科新台幣1千萬元以下罰金。
意圖供自己或他人犯罪之用，而犯前2項之罪者，處死刑或無期
徒刑；處徒刑者，併科新台幣5千萬元以下罰金。
未經許可，持有、寄藏或意圖販賣而陳列第1項所列槍砲、彈藥
者，處5年以上有期徒刑，併科新台幣1千萬元以下罰金。
第1項至第3項之未遂犯罰之。
槍砲彈藥刀械管制條例第12條
未經許可，製造、販賣或運輸子彈者，處1年以上7年以下有期徒
刑，併科新台幣500萬元以下罰金。
未經許可，轉讓、出租或出借子彈者，處6月以上5年以下有期徒
刑，併科新台幣300萬元以下罰金。
意圖供自己或他人犯罪之用，而犯前2項之罪者，處3年以上10年
以下有期徒刑，併科新台幣700萬元以下罰金。
未經許可，持有、寄藏或意圖販賣而陳列子彈者，處5年以下有
期徒刑，併科新台幣300萬元以下罰金。
第1項至第3項之未遂犯罰之。


司法院資訊處製作；財團法人民間司法改革基金會備份。
